【裁判字號】    97,易,4643
【裁判日期】    980309
【裁判案由】    詐欺
【裁判全文】
臺灣臺中地方法院刑事判決              97年度易字第4643號
公  訴  人  臺灣臺中地方法院檢察署檢察官
被      告  戊○○
上列被告因詐欺案件，經檢察官提起公訴（97年度偵字第18168
號、第22360號），本院判決如下：
    主    文
戊○○幫助意圖為自己不法之所有，以詐術使人將本人之物交付
，累犯，處有期徒刑肆月，如易科罰金，以新臺幣壹仟元折算壹
日。
    犯罪事實
一、戊○○曾於民國92年間因恐嚇取財案件，經臺灣高等法院臺
    中分院判處有期徒刑9月確定；復於92年間因妨害自由案件
    ，經臺灣南投地方法院判處有期徒刑5月確定，嗣定應執行
    刑為有期徒刑1年確定，於93年7月10日執行完畢。詎其仍不
    知悔改，可預見一般人取得他人金融帳戶使用常與財產犯罪
    密切相關，且目的在於取得贓款及掩飾犯行，對於提供帳戶
    雖無引發他人萌生犯罪之確信，但仍以縱若有人持以犯罪亦
    無違反其本意之幫助犯意，於97年7月11日，在不詳地點，
    將其申請之彰化商業銀行總行營業部（以下簡稱彰化銀行）
    帳號0000000000000000號及南投中山街郵局帳號0000000000
    0000號帳戶（含存摺各1本、金融卡各1張及密碼），交予姓
    名年籍不詳之人使用。嗣詐騙集團成員取得戊○○上開2 金
    融帳戶之存摺及金融卡後，果意圖為自己不法之所有，先後
    為下列詐欺取財之犯行：
(一)、於97年7月12日下午3時40分許，由集團成員中之不詳姓名之
    成年人撥打電話給丁○○，謊稱丁○○網路購物扣款設定錯
    誤，會遭每月固定扣款，要丁○○至提款機操作取消扣款，
    致丁○○陷於錯誤，乃於同日下午4時45分許，在臺中縣豐
    原市○○路102號之合作金庫商業銀行豐原分行，依詐騙集
    團成員之指示操作提款機，因而轉帳新臺幣（下同）2萬998
    9元至戊○○上開南投中山街郵局帳戶內。又於同日下午5時
    45分許，在豐原市○○路200號之彰化商業銀行南豐分行，
    依詐騙集團成員之指示操作提款機，因而再轉帳10萬元至戊○○之上開彰化商業銀行帳戶內。迨丁○○發覺有異，始知
    受騙。
(二)、於97年7月12日下午4時34分許，由集團成員中之不詳姓名之
    成年人撥打電話給丙○○，謊稱丙○○網路購物扣款設定錯
    誤，會遭每月分期扣款，要丙○○至提款機操作取消，致丙○○陷於錯誤，乃於同日下午5時33分許，在高雄縣梓官鄉
    ○○路260號之梓官郵局，依詐騙集團成員之指示操作提款
    機，因而轉帳2萬9988元至戊○○之上開南投中山街郵局帳
    戶內。迨丙○○發覺有異，始知受騙。
(三)、於97年7月12日下午6時30分許，由集團成員中之不詳姓名之
    成年人撥打電話給乙○○，謊稱乙○○網路購物扣款設定錯
    誤，會遭每月扣款，要乙○○至提款機操作取消扣款，致乙○○陷於錯誤，乃於同日下午6時57分許，在基隆市○○區
    ○○街190號之暖暖郵局，依詐騙集團成員之指示操作提款
    機，因而轉帳2萬4652元至戊○○之上開南投中山街郵局帳
    戶內。嗣乙○○發覺有異，如知受騙。
二、案經丁○○、丙○○、乙○○訴由臺中市警察局第一分局報
    告及據南投縣政府警察局南投分局報告臺灣南投地方法院檢
    察署呈請臺灣高等法院臺中分院檢察署令轉臺灣臺中地方法
    院檢察署檢察官偵查起訴。
    理    由
一、訊據被告戊○○矢口否認有何幫助詐欺取財之犯行，辯稱：
    其所申請之上開金融帳戶存摺、金融卡係放在機車置物箱內
    遺失的，其金融卡密碼係以其生日之數字設定，遺失存摺及
    金融卡時一併遺失戶籍謄本及身分證影本，且彰化銀行帳戶
    是其薪資轉帳用之帳戶，其沒有理由賣掉，其並未將其帳戶
    之存摺、金融卡及密碼提供給他人使用云云。然查：
(一)、上開彰化銀行帳號0000000000000000號帳戶及南投中山街郵
    局帳號00000000000000號帳戶，確係被告所申請開立，並取
    得存摺各1本、金融卡各1張及密碼等情，業據被告供述屬實
    ，並有上開帳戶之個人戶顧客資料卡、立帳申請書、客戶基
    本資料等影本在卷可稽。而被害人丁○○、丙○○、乙○○
    確係遭詐騙集團成員詐騙，在操作提款機後，分別轉帳如犯
    罪事實欄所載之金額至被告上開2帳戶內等情，亦據丁○○
    、丙○○、乙○○於警詢時證述屬實（上開陳述雖屬審判外
    之陳述，惟被告及檢察官均同意作為證據，且依其作成之形
    式亦無何瑕疵，依刑事訴訟法第159條之5第1項規定，自得
    作為證據），復有自動櫃員機交易明細表3份、被告上開2帳
    戶之交易明細各1份在卷可按。顯見被告上開2帳戶確係遭詐
    欺集團利用作為詐欺取財之出入帳戶無誤。
(二)、被告於本院審理時供稱：其上開2帳戶存摺、金融卡係因為
    要拿去工作辦理轉帳，所以放在機車置物箱云云。惟辦理薪
    資轉帳通常僅需提供存摺有關帳號記載之頁面影本給發薪單
    位即可，原無提供存摺正本及金融卡給發薪單位之必要。是
    其上開辯解本屬有疑。
(三)、又查金融卡之密碼為高度私密之個人資料，且晶片金融卡密
    碼之數字均為6位數以上，是倘若非由本人所提供，則本人
    以外之人即難憑空猜測而取得其正確之密碼。況一般人設定
    密碼時，為便於記憶，自當以自己日常所能接觸之數字組合
    為首選，而被告於偵查中供稱其係以其生日之數字設定為上
    開2帳戶之金融卡密碼，則衡情被告應無予以忘記之可能。
    被告於本院審理時雖辯稱其有一併遺失身分證影本及戶籍謄
    本，故可能被人以其生日猜中密碼云云，惟此並無證據可以
    證明。且犯罪集團成員通常使用之人頭金融帳戶，首先應考
    慮該帳戶不易遭追查，且確保被害人匯入之款項，其等可順
    利提領花用，故若一般人不慎遺失或遭竊之金融帳戶存摺、
    金融卡，因帳戶所有人隨時可能辦理掛失，會使不法集團成
    員蒙受無法領取帳戶內款項之風險，該成員根本不可能使用
    該種帳戶，因此，被告前開帳戶既經犯罪集團成員使用作為
    詐欺取財之工具，則應不致由該集團成員行竊或拾得而來，
    無庸置疑。益徵被告應有將其上開2帳戶之存摺、金融卡及
    密碼交付給他人使用無誤。
(四)、按刑法上之故意，分為直接故意（確定故意）與間接故意（
    不確定故意），「行為人對於構成犯罪之事實，明知並有意
    使其發生者」為直接故意；「行為人對於構成犯罪之事實，
    預見其發生而其發生並不違背其本意者」為間接故意。且幫
    助犯之成立，以行為人主觀上認識被幫助者正欲從事犯罪或
    係正在從事犯罪，且該犯罪有既遂之可能，而其行為足以幫
    助他人實現構成要件者，即具有幫助故意，並不以行為人確
    知被幫助者係犯何罪名為必要。而在金融機關開設帳戶，請
    領存摺、提款卡之事，係針對個人身分之社會信用而予資金
    流通，具有強烈之屬人性，且今日一般人至金融機關如銀行
    、郵局等開設帳戶並非難事，苟非供洗錢或犯罪等不法目的
    ，依一般社會經驗法則判斷，實無必要隱匿自己名義之帳戶
    ，而無故借用他人帳戶使用。況近來詐騙集團詐欺取財之犯
    罪類型層出不窮，該等犯罪，多數均係利用他人帳戶作為詐
    欺取財之出入帳戶，並經媒體廣為披載，被告為智慮成熟之
    人，縱使並不確知其交付帳戶對象犯罪行為之具體內容，然
    上開犯罪型態既為現今社會犯罪常態之一，對其提供之帳戶
    至少將遭人作為詐欺取財犯行所得財物匯入及提領之工具使
    用，當為被告所可能預見，而該帳戶嗣確供他人犯罪之用，
    並不違背被告之本意，被告應具備幫助詐欺取財之不確定故
    意。
(五)、綜上所述，被告應有提供其上開2帳戶之存摺、金融卡及密
    碼給他人使用，復遭詐欺集團成員利用作為詐欺取財之出入
    帳戶，其所辯無非事後卸責之詞，不足採信，事證明確，其
    犯行洵堪認定。
二、查被告提供金融帳戶存摺、金融卡及密碼給詐騙集團成員使
    用，詐騙集團成員並持以向被害人丁○○、丙○○、乙○○
    詐騙，其係以幫助他人犯罪之意思，參與實施犯罪構成要件
    以外之行為，核屬詐欺取財罪之幫助犯。故核被告所為，係
    犯刑法第30條第1項、第339條第1項之幫助詐欺取財罪。被
    告幫助他人實行犯罪，為幫助犯，應依刑法第30條第2項之
    規定，按正犯之刑減輕之。查被告曾於92年間因恐嚇取財案
    件，經臺灣高等法院臺中分院判處有期徒刑9月確定；復於
    92年間因妨害自由案件，經臺灣南投地方法院判處有期徒刑
    5月確定，嗣定應執行刑為有期徒刑1年確定，於93年7月10
    日執行完畢，此有臺灣高等法院被告前案紀錄表及臺灣臺中
    地方法院檢察署刑案資料查註紀錄表在卷可按，其於受有期
    徒刑之執行完畢後，5年以內故意再犯本件有期徒刑以上之
    罪，為累犯，應依刑法第47條第1項之規定加重其刑。並先
    加重後減輕其刑。爰審酌被告犯罪之動機、目的、手段、其
    品行及智識程度、提供2金融帳戶供詐騙集團成員使用，並
    致3位被害人受損害之金額合計18萬4629元、被告並未賠償
    被害人，及其犯後猶卸飾責任，未具悔意等一切情狀，量處
    如主文所示之刑，並諭知易科罰金之折算標準。
據上論斷，應依刑事訴訟法第299條第1項前段，刑法第30條第1
項、第2項、第339條第1項、第47條第1項、第41條第1項前段，
刑法施行法第1條之1，判決如主文。
本案經檢察官甲○○到庭執行職務。
中    華    民    國    98    年     3    月    9    日
                  刑事第九庭  審判長法  官  簡源希
                                    法  官  高英賓
                                    法  官  戴博誠
以上正本證明與原本無異。
如不服本判決應於收受判決後10日內向本院提出上訴書狀，並應
敘述具體理由；其未敘述上訴理由者，應於上訴期間屆滿後20日
內向本院補提理由書（均須按他造當事人之人數附繕本）「切勿
逕送上級法院」。
                                     書記官  黃雅青
中    華    民    國    98    年     3    月    9    日
附錄論罪科刑法條：
刑法第339條第1項
意圖為自己或第三人不法之所有，以詐術使人將本人或第三人之
物交付者，處5年以下有期徒刑、拘役或科或併科1千元以下罰金
。


司法院資訊處製作；財團法人民間司法改革基金會備份。
